【裁判字號】    95,簡上,455
【裁判日期】    951025
【裁判案由】    毀損
【裁判全文】
臺灣板橋地方法院刑事判決             95年度簡上字第455號
公  訴  人  臺灣板橋地方法院檢察署檢察官
上  訴  人  甲○○
即  被  告
上列上訴人因毀損案件，對本院於中華民國九十五年五月二十六
日以九十四年度簡字第五五０八號刑事簡易判決（檢察官聲請簡
易判決處刑案號：九十四年度偵字第一九六一二號），本院合議
庭判決如下：
    主  文
上訴駁回。
    事  實
一、緣丙○○與黃憶欣在台北縣板橋市○○街十五號合夥經營「
    皇后舖服飾」，因合夥帳目發生爭執，黃憶欣之母甲○○乃
    於民國九十三年十二月十八日晚間十時許，在上開「皇后舖
    服飾店」內，就該店結束營業之帳目處理問題與丙○○理論
    ，因雙方並無共識，甲○○氣憤之餘，竟在上開服飾店內、
    於同日晚間十一時接近十二時許（原審誤載為十二時許），
    萌生毀損之犯意，將附表一所示之服飾從衣架上取下往地上
    摔造成附表一編號A17 、A18 、A19 、A28 、A29 之服飾破
    損，並以徒手推倒置放飾品架子之方式造成附表一編號A1之
    石膏像破裂、附表一編號A7、A8、A9之飾品或配件水鑽脫落
    、A11 之飾品或配件斷裂，損壞如附表一（原審漏載一）所
    示之物品，足生損害於丙○○後揚長而去。
二、案經被害人丙○○訴由台北縣政府警察局板橋分局報請臺灣
    板橋地方法院檢察署檢察官偵查後聲請簡易判決處刑。
    理  由
壹、程序方面：按被告以外之人於審判外向法官所為之陳述，得
    為證據，刑事訴訟法第159 條之1 第1 項定有明文。證人丙○○、乙○○於原審訊問程序中所為之證述，皆有依法踐行
    具結，且被告本院審理時亦對該等證人進行詰問，被告之詰
    問權已獲保障，該等證人於原審訊問程序中之證述，應有證
    據能力，核先敘明。
貳、認定事實之理由：
一、訊據被告甲○○矢口否認有上揭毀損犯行，辯稱：告訴人丙○○作生意不老實，所以我和我女兒黃憶欣才要求要跟丙○○拆夥，案發當時雙方的確言語上有不愉快，我當時覺得對
    方不可理喻，我只是單純情緒發洩，把衣服丟在地上，衣服
    丟在地上怎麼會造成毀損，但我只有將應該屬於黃憶欣的衣
    物收成一堆，並沒有推倒現場物品，我沒有毀損之動機，也
    沒有毀損之行為，告訴人指控均不實在，且告訴人所提出的
    現場照片不能證明是我做的云云。經查，
    (一)證人即告訴人丙○○於原審訊問時證稱：被告甲○○於九
      十三年十二月十八日晚間，在台北縣板橋市○○街十五號
      之服飾店要求拆夥，談帳目之問題，一直談到十時多，後
      來被告要求我現場盤點，我正在盤點的時候，被告說要將
      現場商品拍賣掉，我有跟被告說沒有盤點完，所以東西不
      能拍賣，然後被告就不高興，就開始動手摔店內東西，被
      告毀損東西的時間在當天晚上接近十二時許，被告徒手將
      放飾品的架子翻倒，還有擺設的飾品、牆上的畫拿下來丟
      地上，我們的電話也被丟在地上，店內的衣服是被被告從
      衣架推到地上，造成有撕裂、破裂、污損，應該是被飾品
      勾到，飾品是整個變形，或上面鑲嵌的珠子掉了，或腰帶
      斷掉。當時我和我阿姨在後面的聽到前面有聲音，我們就
      走靠近看，看到被告在摔東西，我們沒有走進大廳，就馬
      上打電話報警。大概是在晚上十二點左右，警察是五至十
      分鐘左右到場。被告他們整理完合夥的東西後，有進到後
      面的房間，推倒一個架子，而且架上的東西還有砸到我等
      語綦詳。於本院審理時亦證稱：其於原審訊問時所證述之
      情節屬實等語證述歷歷在卷（詳參原審卷第三十頁至第三
      十五頁、本院卷第四十七頁、第四十八頁、第五十頁）。
      並有現場照片卷附足稽（詳參偵查卷第二十頁以下）。參
      諸被告於本院審理時亦自承：當天我是情緒發洩，有把衣
      服丟在地上等語在卷（詳參本院卷第五十六頁）。而將衣
      服丟地上，衣服上面有飾品，會造成衣服被飾品勾到損壞
      ，飾品則因摔在地上會變形，或上面鑲嵌的珠子會因摔到
      地上而掉落，或腰帶斷掉等情，此為事理之然，亦徵告訴
      人所證上情與事實相符，堪予採信。
    (二)證人乙○○於原審訊問時亦證稱：九十三年十二月十八日
      約晚上八時許我到皇后舖服飾店，後面放置存貨的地方，
      整理東西、衣物，後來約九時許，我聽到店前面有聲音，
      講話的聲音，我就出來，看到被告在跟丙○○談拆夥的事
      情，我就再走回去後面的房間，因為與我無關。不久之後
      ，又聽到店前面有很大聲吵架的聲音，就走出去，看到被
      告和黃憶欣在場問拆夥的事情，很大聲，後來我看時間已
      經十時許，我就跟丙○○說，既然黃憶欣已經在了，我們
      就來盤點東西，我就跟秋玟在店裡盤點物品，被告又用腳
      踢客人寄賣的東西，踢衣服，踢髒衣服，我就跟被告說不
      要這樣，黃憶欣就對我大聲，我就不說話，因為時間已經
      很晚了，不想跟他們吵架，我就和丙○○盤點完前面後，
      就走到後面盤點存貨，被告母女也跟我們到後面，然後還
      一直詢問拆夥的事情，他們的態度很差，很兇，還說他有
      兩個兒子，要叫他們兒子來找丙○○，我們就不敢作聲，
      靜靜整理，然後被告就用存貨的衣物，丟丙○○，還是一
      直罵，被告說他明天要拍賣所有的物品，丙○○就說她是
      公司的負責人，還沒有盤點完，不可以拍賣，股東權益還
      沒有清楚，不能拍賣。被告就不高興，就摔東西，因為後
      面房間都是衣褲，就將衣褲丟在地上，就生氣的走到店前
      面，我們在後面有聽到店前面有摔東西的聲音，我就和丙○○走到前後中間的玻璃門查看，就看到店前面中間的置
      物櫃，已經被推倒，裡面的東西都掉在地上，被告把衣架
      上之衣服拿下來摔，我們不敢出去阻擋，因為怕被打，我
      就打電話給我姐姐林惠美，問如何處理，林惠美叫我報警
      ，我就打電話報警，後來被告摔完東西，走到後面房間拿
      他們的行李箱，因為後面有衣架放衣物，被告就把衣架往
      丙○○身上推，衣架有倒下來，掛在上面的衣服也掉在地
      上，被告母女拿著行李箱就走了，那時大約是十一點多將
      近十二點，後來警察蘇先生十二點多和他同事也有到現場
      去查看情形，警員第一次到場的時候，現場只有我和丙○○在那裡等警察過來，現場很凌亂，東西都倒在地上。偵
      查卷第20-33 頁之照片，為案發當時所拍攝的等語綦詳。
      於本院審理時亦就其於原審所證述之情節屬實，並證稱：
      被告把衣架上之衣服拿下來摔，我看一下就走了，我並沒
      有看到被告推倒置物櫃的動作，當時置物櫃已經很亂了，
      卷附照片確實是當天拍攝的，拍完照片，警察要我們趕快
      報案，我們很緊張，被告說要找他兒子來等語明確在卷（
      詳參本院原審卷第六十二頁至第六十八頁、本院卷第五十
      一頁、第五十二頁）。被告對證人乙○○上開所證並未完
      全異議，並表示有些是事實，有些加油添醋並稱沒有摔衣
      服，而表示會說找兒子來，是因為自己無法處理，渠兒子
      很乖，會幫忙處理等語，而證人乙○○所證之情復與證人
      丙○○所證上情相符，再參諸被告其後亦自承我情緒發洩
      丟衣服等語在卷如上，顯見證人乙○○所證上情亦堪採信
      ，是被告除丟衣服，並有摔東西，有毀損物品之行為，洵
      屬無疑。
    (三)再附表一所示之物品編號A17 、A18 、A19 、A28 、A29
      之服飾從照片上看明顯破損，已經原審法官當庭勘驗明確
      、附表一編號A1之石膏像經原審法官勘驗相片有破裂之情
      形、附表一編號A7、A8、A9、A11 經原審法官比對現物與
      照片，編號A7、A8、A9之飾品或配件有水鑽脫落、A11 之
      飾品或配件有斷裂等情，並有勘驗筆錄在卷足稽（見本院
      原審卷第六十七頁），此外，並有現場照片十二幀附卷可
      稽，其中編號A17 、A18 、A19 、A28 、A29 之服飾有明
      顯勾扯之痕跡，編號A7、A8、A9之飾品或配件有水鑽脫落
      、A11 飾品或配件有斷裂之情，已使上開服飾、飾品及配
      件之外形產生重大變化，並減低其可用性，均該當損害之
      情洵屬無疑。而被告丟衣服、摔東西後證人報警後經警方
      前往現場處理後隨即拍照保存，已據證人乙○○證述如上
      ，參諸被告所自承其係因情緒發洩所以丟衣服等情，顯見
      上開毀損之物品確為被告所為，復無疑義，被告有毀損之
      犯行及毀損之故意，至為明確。
    (四)綜上調查，被告上揭所辯均無可採，本件事證明確，被告
      犯行堪予認定。至證人黃憶欣雖於原審證稱案發當日被告
      並無毀損行為云云，惟證人黃憶欣為被告之女，且為與告
      訴人之合夥人，本件爭執之原因即係告訴人與證人黃憶欣
      拆夥問題所致糾紛，是證人黃憶欣前開所證無非迴護被告
      之詞，要無可採，併此敘明。
三、核被告甲○○所為，係犯刑法第三百五十四條毀損罪。原審
    以被告上開犯行明確，並審酌被告素行狀況（有臺灣高等法
    院被告全國前案紀錄表一份在卷可稽）、犯罪之動機、目的
    、手段、所生危害及犯罪後態度等一切情狀，依刑事訴訟法
    第四百四十九第一項前段、第三項、第四百五十四條第二項
    ，刑法第三百五十四條、第四十一條第一項前段，罰金罰鍰
    提高標準條例第一條前段、第二條，判處被告拘役五十日，
    如易科罰金，以三百元折算一日，核無不合，量刑亦屬妥適
    ，自應予維持。上訴意旨為無理由，應予駁回。
四、被告犯罪後，刑法部分條文、於九十四年一月七日修正公布
    ，同年二月二日總統令公告，並自九十五年七月一日施行，
    按犯罪後刑罰法律修正新舊法比較適用，實務上計建有下列
    原則： (一)、 比較新舊法，應就罪刑有關法定加減原因等
    一切情形, 綜合其全部之結果而為比較, 再適用有利於行為
    人之法律處斷 (八十八年台上字第五八四０號)。 (二)、須
    行為時法與裁判時法均有處罰，始有刑法第二條第一項之比
    較適用新、舊法（八十八年台上字第七０一三號）。 (三)
    、倘新、舊法均有處罰，而新法之適用範圍較諸舊法有所限
    制時，必其行為同時符合修正後之法律所規定之犯罪構成要
    件，始有刑法第二條第一項但書之適用（九十二年台上字第
    四二三八號）。 (四)、 再者比較新舊法之結果，應全部適
    用舊法或新法，不得割裂適用（八十七年台非字第四００）
    。最後參酌最高法院九十五年五月二十三日刑事庭第八次會
    議決議，新刑法第二條第一項之規定，係規範行為後法律變
    更所生新舊法律比較適用之準據法，於新刑法施行後，應適
    用新刑法第二條第一項之規定，為「從舊從輕」之比較。而
    被告行為後，刑法施行法增訂第一條之一，將罰金單位改變
    為新台幣，並將刑法分則未經修正而條文定有罰金者，其罰
    金數額提高為三十倍，惟因原本刑法條文罰金之單位為銀元
    ，與新台幣之折算比例為三比一，復因罰金罰鍰提高標準條
    例第一條之適用，罰金數額業已提高十倍，因而實際上所得
    科處罰金之總數，固未提高，惟刑法第三十三條第五款並經
    修正，罰金最低額由銀元一元以上，修正為新台幣一千元以
    上，以百元計算之。因之刑法分則條文中有罰金刑者，其罰
    金之最低額業經修正為新台幣一千元以上，以修正前之規定
    有利被告，本件被告所犯之毀損罪法定刑中有罰金刑，且被
    告行為後刑法第四十一條有關易科罰金之規定有所修正，因
    而綜合比較之結果，本件以適用修正前之刑法為有利於被告
    ，並應整體適用修正前之刑法及罰金罰鍰提高標準條例第一
    條前段、修正前第二條，因此原判決雖未及比較適用，然上
    訴本院後，經比較新舊法，行為後之法律並非較有利於行為
    人，仍應適用行為時法，則原判決適用行為時法諭知易科罰
    金之標準，自不構成撤銷之事由，附為敘明之。
五、聲請簡易判決處刑意旨另以：除附表一所示物品外，被告尚
    毀損如附表二所示之物品云云。亦按刑法第354 條之毀損罪
    ，所謂「毀棄」係指銷毀滅除、拋棄，使物之效用全部喪失
    ，「損壞」係指損傷破壞物體，使其效用全部或一部喪失，
    「致令不堪用」則指以毀棄、損壞以外之其他方法，雖未毀
    損原物，但其物之效用喪失者而言；經查，本件如附表二所
    示之物，依前揭卷附照片及本院當庭勘驗結果以觀，均尚難
    認已達刑法上所稱之「損壞」之程度，被告縱將如附表二所
    示之物品推倒、亂丟，惟該等物品之效用即未喪失，即難遽
    以毀損罪責至明。是檢察官認被告亦損壞如附表二所示之物
    云云，尚有未洽。此外，復查無積極證據足資證明被告確有
    損壞如附表二所示之物，自屬不能證明被告犯罪，惟公訴意
    旨認此部分與前開論罪科刑部分為同一犯罪事實，爰不另為
    無罪之諭知。
據上論斷，應依刑事訴訟法第四百五十五條之一第一項、第三項
、第三百六十八條，判決如主文。
中    華    民    國    95    年    10    月    25    日
              刑事第四庭  審判長法  官  王 復 生
                                法  官  陳 靜 茹
                                法  官  徐 子 涵
上正本證明與原本無異。
不得上訴。
                                書記官  彭 麗 紅
中    華    民    國    95    年    10    月    25    日
附錄本案論罪科刑主要法條：
中華民國刑法第354條
毀棄、損壞前二條以外之他人之物或致令不堪用，足以生損害於
公眾或他人者，處二年以下有期徒刑、拘役或五百元以下罰金。
附表一
┌──┬────────────┬────┬─────┐
│編號│毀  損  物  品  名  稱  │數    量│備  註    │
├──┼────────────┼────┼─────┤
│A1  │石膏像                  │2座     │依卷附照片│
│    │                        │        │觀之，有破│
│    │                        │        │裂、損壞之│
│    │                        │        │情形      │
├──┼────────────┼────┼─────┤
│A7  │飾品或配件類            │1件     │依卷附照片│
│    │                        │        │及當庭勘驗│
│    │                        │        │結果有水鑽│
│    │                        │        │脫落、損壞│
│    │                        │        │之情形    │
├──┼────────────┼────┼─────┤
│A8  │飾品或配件類            │1件     │依卷附照片│
│    │                        │        │及當庭勘驗│
│    │                        │        │結果有水鑽│
│    │                        │        │脫落、損壞│
│    │                        │        │之情形    │
├──┼────────────┼────┼─────┤
│A9  │飾品或配件類            │1件     │依卷附照片│
│    │                        │        │及當庭勘驗│
│    │                        │        │結果有水鑽│
│    │                        │        │脫落、損壞│
│    │                        │        │之情形    │
├──┼────────────┼────┼─────┤
│A11 │飾品或配件類            │1件     │依卷附照片│
│    │                        │        │及當庭勘驗│
│    │                        │        │結果有斷裂│
│    │                        │        │、損壞之情│
│    │                        │        │形        │
├──┼────────────┼────┼─────┤
│A17 │服飾類                  │1件     │依卷附照片│
│    │                        │        │觀之，已有│
│    │                        │        │破裂、損壞│
│    │                        │        │之情形    │
├──┼────────────┼────┼─────┤
│A18 │服飾類                  │1件     │依卷附照片│
│    │                        │        │觀之，已有│
│    │                        │        │污損、損壞│
│    │                        │        │之情形    │
├──┼────────────┼────┼─────┤
│A19 │服飾類                  │1件     │依卷附照片│
│    │                        │        │觀之，已有│
│    │                        │        │破裂、損壞│
│    │                        │        │之情形    │
├──┼────────────┼────┼─────┤
│A28 │服飾類                  │1件     │依卷附照片│
│    │                        │        │觀之，已有│
│    │                        │        │破裂、損壞│
│    │                        │        │之情形    │
├──┼────────────┼────┼─────┤
│A29 │服飾類                  │1件     │依卷附照片│
│    │                        │        │觀之，已有│
│    │                        │        │破裂、損壞│
│    │                        │        │之情形    │
└──┴────────────┴────┴─────┘


司法院資訊處製作；財團法人民間司法改革基金會備份。
